Inventaris van het archief van het Nederlandse Gezantschap, later ambassade in Zuid-Afrika (Pretoria), (1910) 1930-1954 (1955) en Consulaat in Pretoria (Zuid-Afrika), 1941-1946
Nationaal Archief, Den Haag
In juni 1953 vroeg de tijdelijke zaakgelastigde te Pretoria aan het Ministerie van Buitenlandse Zaken inlichtingen omtrent de overdracht en vernietiging van het archief (1888-1950) van de Nederlandse vertegenwoordiging te Pretoria. De lengte van dit archief bedroeg ongeveer 80 meter. In overleg met het Ministerie werden op de post kostwinnersvergoeding; dossiers inzake onderstand; kwitanties en andere comptabiliteitsbescheiden alsmede doorslagen van correspondentie door consulaten gevoerd met derden. De stukken ouder dan twintig jaar werden in augustus 1954 in zeven kisten verpakt naar het Ministerie gezonden. In december 1953 waren reeds acht kisten, bevattende het archief van de Militaire Missie, door de ambassadeur naar het Ministerie van Oorlog gezonden. In Pretoria bleven achter: het kaartsysteem van Nederlandse dienstplichtigen en enkele nog niet afgesloten dossiers inzake leningen en pensioenen (deze dossiers zijn opgenomen in het archief van de Nederlandse ambassade te Pretoria, 1955-964).
Volgens opgave van Mw. Vixseboxse, belast met archiefwerkzaamheden op de ambassade te Pretoria, beschikte de ambassade in 1960 over een archief ter lengte van ongeveer 125 meter
Archief van het Ministerie van Buitenlandse Zaken code I, 1955-1964 153.0 Pretoria overdracht en vernietiging van deel II, 1955-1964, Brief van Mw. Vixseboxse aan Mw. Jurriaanse d.d. 15 maart 1960
. Het archief bevatte stukken betreffende het consulaat-generaal/gezantschap/de ambassade te Pretoria (1888-1960), het consulaat te Pretoria (waarvan de stukken werden gedeponeerd bij het gezantschap toen het consulaat in 1946 werd opgeheven), stukken betreffende de werkzaamheden voor de Militaire Missie door het gezantschap te Pretoria en het consulaat te Durban, stukken betreffende de werkzaamheden van de landbouwattaché te Pretoria, stukken betreffende de consulaten te Durban en Johannesburg en de vice-consulaten te St. Denis en Potchefstroom. Nadat op de post een en ander was vernietigd werd in december 1960 ongeveer 15 meter archief verstuurd naar het Ministerie van Buitenlandse Zaken. Bij deze zending bevond zich et archief (1,5 meter) van de voormalige landbouwattaché J.G. Ossewaarde, dat werd overgedragen aan het Ministerie van Landbouw en Visserij en het bovengenoemde oud archief van de Nederlandse vertegenwoordiging te Pretoria, Johannesburg, Durban, Potchefstroom en St. Denis.
De bescheiden van de Nederlandse vertegenwoordiging te Pretoria en Durban die betrekking hebben op de werkzaamheden voor de Militaire Missie (en dus niet de neerslag vormen van werkzaamheden van de Missie) werden in 1961 ten onrechte door de archivaris van het Ministerie van buitenlandse Zaken mw. M.W. Jurriaanse overgedragen aan het Ministerie van Defensie (in 1977 stuurde het Ministerie van Defensie de stukken terug). In 1967 en 1972 werden gedeelten van het archief van de Nederlandse vertegenwoordiging te Pretoria over de jaren 1910-1960, ter lengte van ongeveer 6 meter naar het Ministerie gestuurd. In 1983 ontdekte men te Pretoria nog enkele stukken uit de periode 1895-1949. Op het Ministerie werden de comptabele stukken vernietigd en de rest werd ingevoegd in het reeds overgezonden archief. De lengte van het aan het Ministerie overgedragen archief (1888-1954) van de Nederlandse vertegenwoordiging te Pretoria bedroeg oorspronkelijk 43 meter. Waarschijnlijk werd dit door de heer C.B. Quist, in 1979 belast met de voorlopige inventarisatie van het archief, teruggebracht tot 15,60 meter (inclusief de bescheiden die de neerslag vormen van de werkzaamheden voor de Militaire Missie; lengte ongeveer 3,70 meter).
De heer C.B. Quist onderscheidde in het archief vier delen:
ingekomen stukken van "algemene aard"over de jaren 1888-1903, niet geordend volgens een archiefcode,
stukken over de jaren 1904-1951 ingedeeld volgens een lettercode (zie inv.nr. 95.)
stukken die werden ingedeeld volgens de "leidraad voor het opbergen van de archieven op de posten"van 1950 (zie inv.nr. 96.). De "leidraad" bevatte een numerieke code die de voorloper was van de in 1952 bij het Ministerie ingevoerde decimale code. De hoofdindeling van deze numerieke code is als volgt:
0 Algemeenheden
1 Diplomatieke zending
2 Protocollaire aangelegenheden
3 Consulaire aangelegenheden
4 Verhouding tot land accreditering en verblijf en andere landen, rapportage en voorlichting op
Land
5 Verhouding tot en rapportage over internationale organisaties
Stukken ingedeeld volgens de in 1952 ingevoerde decimale archiefcode (zie inv.nr.96). De hoofd-
groepen van deze code zijn:
0 Algemeen
1 Organisme
2 Protocol
3 Juridische aangelegenheden
4 Aangelegenheden van openbare orde, openbare zedelijkheid, openbare gezondheidszorg,
openbare veiligheid, volkshuisvesting, leefmilieu
5 Waterstaat, verkeer en vervoer, verbindingen en elektronica
6 Economie, migratie en arbeid
7 Sociale aangelegenheden
8 Culturele aangelegenheden, voorlichting
9 Staatkunde, landsverdediging, internationale organisaties
Van Stukken van "algemene aard", de stukken geordend volgens de lettercode en de stukken geordend volgens de eerste numerieke code is door C.B. Quist in 1979 een inhoudsopgave vervaardigd.
Van de stukken geordend volgens de decimale code is in 1983 een inhoudsopgave vervaardigd door P.F.C. de Bruin (zie voor beide inhoudsopgaven inv.nr.105). In chronologisch opzicht overlapten beide archiefbestanddelen elkaar. Het "gedeelte Quist" besloeg de periode 1888-1954 en het "gedeelte De Bruin"de periode 1906-1954. De overlapping was een gevolg van de onnauwkeurige scheiding van beide archiefbestanddelen en van het feit dat veel oude dossiers waren "omgenummerd" volgens de decimale code.
De verwerving van het archief
Het archief is krachtens bepalingen van de Archiefwet overgebracht.
Inhoud en structuur van het archief
Aanwijzingen voor de gebruiker
Openbaarheidsbeperkingen
Deels openbaar, deels beperkt openbaar (A).
Materiële beperkingen
Het archief kent geen beperkingen voor het raadplegen van stukken als gevolg van slechte materiële staat
Aanvraaginstructie
Openbare archiefstukken kunnen online worden aangevraagd en gereserveerd. U kunt dit ook via de terminals in de studiezaal van het Nationaal Archief doen. Om te kunnen reserveren dient u de volgende stappen te volgen:
U maakt een profiel aan op www.gahetna.nl, en logt vervolgens in
Via de archiefinventaris (alleen de beschrijvingen met rode nummers) selecteert u het gewenste archiefstuk door op de knop 'Reserveren' te klikken
In het volgende scherm geeft u aan op welke dag u het archiefstuk wilt inzien
Indien u zich bevindt in de studiezaal en een tafelnummer heeft ontvangen kunt u dit nummer vermelden. Als u geen tafelnummer heeft kunt u tafelnummer 777 laten staan
Vervolgens bevestigt u uw reservering door deze te versturen.
Verwant materiaal
Verwante archieven
Voor meer informatie betreffende de Nederlandse Militaire Missie, zie toegangsnummer 2.13.50. Dat betreft het archief van de Nederlandse Militaire Missie en Militair Bureau, (1940) 1941-1950 (1951) voor wat betreft het Gezantschap te Pretoria.
Bijlagen
Overzicht van geraadpleegde bronnen
Publicaties
Hoof, J.P.C.M. van. Inventaris van het archief van de Nederlandse Militaire Missie en het Militaire Bureau van het Nederlands gezantschap te Pretoria 1941-1950 (1951). Inleiding blz. 1-8. Ministerie van Defensie, 1983.
Jong, L. de. Het Koninkrijk der Nederlanden in de Tweede Wereldoorlog. Deel 9 Londen, eerste helft. 's-Gravenhage: Martinus Nijhoff, 1979.
Kersten, A. Buitenlandse Zaken in ballingschap. Groei en verandering van een ministerie 1940-1945. Alphen aan den Rijn, 1981.
Archieven
A. ARCHIEVEN VAN HET MINISTERIE VAN BUITENLANDSE ZAKEN
Londens Archief (gewoon of groot archief) 1940-1945: DBD Diplomatieke en Consulaire ambtenaren, Jhr.W.F. van Lennep, 1942-1945 (doos 518); DBD Zuid-Afrika, Pretoria (doos 547); AZ/JZ-MIL.Militaire Zaken; 51 Kostwinnersvergoeding of oorlogsvergoedingsbeschikking voor Nederlandse militairen o.a. in Zuid-Afrika, 1940-1945.
Londens Archief (geheime stukken) 1940-1945: Politieke rapporten van de Buitenlandse Posten. Politieke rapporten Afrika, Pretoria, 1940-1945 (18 rapporten, doos 2); Juridische Zaken; 37 Dienstweigeraars in Zuid-Afrika, deportatie en bestraffing, 1942-1945.
Archief Code 1 DED 1945-1954: 10 Algemeen. Zuid-Afrika/Pretoria, Postreports deel I, 1954; 101 Organisatie posten. Zuid-Afrika/Pretoria, consulaten; Organisatie consulaire dienst, 1946-1953 ;130.1 Samenstelling personeel. Zuid-Afrika/Pretoria; - Personeelsbezetting en salarisregeling, 1946-1947; - Bezetting deel I, 1945-1954; - Bezetting en werkzaamheden Militaire Missie, 1946-1951; 131 Van aanstelling tot ontslag. Zuid-Afrika/Pretoria.; - Militair attaché, 1951; - PD Lennep, Jhr. W.F.van Algemeen, 1945-1950; - PD Visser, Dr. Ph.C. Algemeen, 1946-1951; 132.6 Klachten. Zuid-Afrika/Pretoria. Deel I, 1946-1954.
Archief Code 1 DBD 1955-1964: 101 Organisatie posten. Zuid-Afrika/Pretoria, consulaten. Organisatie consulaire dienst deel II, 1957; 131 Van aanstelling tot ontslag. Zuid-Afrika/Pretoria. PD J. van den Berg, deel I t/m V, 1945-1964 (1982).
Archief Code 1 1945-1954: 153.0 Overdracht en Vernietiging, Pretoria deel I, 1952-1954.
Archief Code 1 1955-1964: 151.0 Pretoria, archiefadministratie deel I, 1955-1962; 152.0 Overdracht en vernietiging, Pretoria deel II, 1959-1961.
Archief Code 1 1965-1974: 151.0 Algemeen (archiefadministratie) map 2434 Pretoria, deel II, 1965-1972; 153.0 Overdracht en vernietiging, map 2564, Pretoria deel II, 1965-1972.
Archief Code 1 1975-1984: 153.0 Overdracht en Vernietiging, Pretoria deel IV, 1977-1984.
B. ARCHIEVEN VAN HET ALGEMEEN RIJKSARCHIEF
Kabinets- en protocolarchief van het ministerie van Buitenlandse Zaken 1871-1940: 81 Corps Diplomatique Zuid-Afrika, 1924-1940.
Archief Mr. H.A. Lorentz. Collectienummer 384.
Concordans
Bij de ordening van het archief zijn de meeste stukken opnieuw ingedeeld (zie inleiding).
De op de stukken en in de indicateurs voorkomende lettercode (zie inv.nr. 95) werd gebruikt tot ca. 1953. Januari 1952 werd een begin gemaakt met de invoering van de decimale archiefcode van het Ministerie van Buitenlandse Zaken (zie inv.nr. 96.).
De op de stukken voorkomende codeletters en nummers staan in de inventaris tussen haakjes geplaatst achter de nieuwe inventarisnummers. In de concordans staan in de eerste kolom de codeletters en in de tweede kolom de nieuwe inventarisnummers. De codenummers van de decimale archiefcode zijn niet in de concordans opgenomen.
Concordans van oude codeletter naar inventarisnummer
A2 206,207
A18 230
C2 165-168
C3 179-181
C4 136,179-181
C7 159,188,240
C8 174
C22 182
C26 132
D2 244, 474
D4 259,262,265,272,543
D5 114, 264, 271
D6 353
D7 191,256
D8 311, 312, 332
D11 215, 231, 333
D14 309,320-322, 324, 336, 338
D16 125,126,281-306
D21 339
D27 263
D35 246
D39 349
D44 52,352
D54 242, 245, 260
E1 57, 224, 225, 373
E2 205, 222, 223, 381
E4 381
E23 227
E34 57
E44 208
EL6 199-201
F23 387
F25 569
F26 274
F30 388
G1 96
G2 39-41, 66-68, 188, 210, 570, 571
G3 47, 66-68, 422
G5 48-50, 61,62,563
G6 45
G13 144
G22 53, 54
G27 55
G30 388
G32 50
H1 108
H4 135, 169
H9 374
H12 563-566
H13 563
K5 165
K7 66-69
K10 58, 61-63
K12 74-94
K13 74-94
K14 48,74-94
K15 74-94
K16 74-94
K17 74-94, 145, 53
K18 74-94
K20 74-94
K22 74-94
K24 74-94
K30 148, 149
K31 74-94
K36 74-94
K37 74-94
K40 31
K43 74-94
L2 563
L3 195, 537
L5 419
L16 209
L19 527,536
L20 527,528
L21 513, 534
L22 531
L23 527, 529
L24 532
L25 530, 533
M3 232, 233, 237
M5 232, 233, 236-238
M6 238
M8 240
N1 185,186
N2 188
O1 119-121
O2 125,126
O6 117
O7 118
O11 122
O13 124
O17 389
P1 355,357-359, 364-367, 372, 375-379, 383, 384, 389, 406-409, 412, 413, 418, 550, 551
P2 213,357-359, 373, 548, 551
P3 407-409
P4 160,161,227, 368, 372
P6 407-409
P7 220,373
P8 158, 373
P9 133,219
P10 550
P11 372
P14 360
P17 257
P19 406
P22 394
P26 385, 392, 407-409, 413, 552
P27 389
P28 395-405, 488
P29 392, 487, 488
P31 389
Q1 308, 309, 315, 316, 344, 345
Q5 332
Q6 332
Q8 311, 312
Q9 311, 312
Q10 311, 312
Q16 307, 313, 314, 317-319
Q17 346, 350
Q20 342
Q22 348
Q35 335
Q39 266, 267, 272, 318, 319
S 192
T9 211
W1 350
W43 214, 218, 226
W44 183, 221, 563
W48 136, 137, 139
W55 139
W57 258
W59 194
Z2 420, 545, 546
Z3 427, 428, 570-572
Z4 427, 428, 478-480
Z7 477
Z8 125, 126, 242, 390, 391, 394, 522
Z10 427, 428, 431, 523-526
Z14 494
Z17 481
Z19 138
Z20 506-512
Z22 427, 428, 482-484
Z23 427, 428, 430, 431, 433-471, 492, 493
Z23a 498
Z23b 514, 515, 517-519
Z23c 520, 521
Z23g 496
Z23h 475
Z23i 424
Z23l 421-423, 425
Z23m 426
Z23o 421, 432, 476, 516
Z23p 497
Z23q 429
Z23s 473
Z23u 476
Z30 538-542
Z31 427-429, 524-526
Z38 514, 515
Z43 486, 488-491
Beschrijving van de series en archiefbestanddelen
- INVENTARIS ARCHIEF VAN HET GEZANTSCHAP/DE AMBASSADE TE PRETORIA, I.
  - DIPLOMATIEKE EN CONSULAIRE WERKZAAMHEDEN VOOR DE NEDERLANDSE REGERING, A.
    - ALGEMEEN
      - Indicateurs, agenda's waarin de plaats van de stukken in het archief is aangegeven; 1929-1954, 1-28
        - 25 nov. 1929 - 5 feb. 1932, 1
        - 6 feb. 1932 - 9 jan. 1934, 2
        - 9 jan. 1934 - 15 Jan. 1936, 3
        - 16 jan. 1936 - 1 april 1938, 4
        - 4 apr. 1938 - 31 dec. 1938, 5
        - 2 jan. 1939 - 7 jun. 1940, 6
        - 7 jun. 1940 - 31 dec. 1940, 7
        - 2 jan. 1941 - 31 dec. 1941, 8
        - 2 jan. 1942 - 23 sep. 1942, 9
        - 23 sep. 1942 - 30 dec. 1942, 10
        - 2 jan. 1943 - 14 aug. 1943, 11
        - 14 aug. 1943 - 31 dec. 1943, 12
        - 2 jan. 1944 - 30 dec. 1944, 13
        - 5 jan. 1945 - 30 dec. 1945, 14
        - jan. 1946 - sep. 1946, 14A
        - sep. 1946 - dec. 1946, 14B
        - jan. 1947 - feb. 1948, 14C
        - feb. 1948 - dec. 1948, 14D
        - jan. 1949 - dec. 1948, 14E
        - jan. 1950 - jul. 1951, 14F
        - jul. 1951 - 10 mrt. 1952, 14G
        - 14 jan. 1946 - 26 jun. 1946, 15
          dubbel?
        - 2 jan. 1947 - 14 apr. 1947, 16
        - 14 apr. 1947 - 3 jun. 1947, 17
        - 10 mrt. 1952 - 16 jun. 1952, 18
        - 9 jun. 1952 - 15 sep. 1952, 19
        - 15 sep. 1952 - 1 dec. 1952, 20
        - 2 dec. 1952 - 19 feb. 1953, 21
        - 19 feb. 1953 - 3 okt. 1953, 22
        - 4 mei 1953 - 17 jul. 1953, 23
        - 10 jul. 1953 - 3 okt. 1953, 24
        - 2 okt. 1953 - 23 dec. 1953, 25
        - 28 dec. 1953 - 22 mrt. 1954, 26
        - 22 mrt. 1954 - 25 jun. 1954, 27
        - 28 jun. 1954 - 24 sep. 1954, 28
      - Indicateur op de correspondentie met het departement van Buitenlandse Zaken., Jan. 1940 - apr. 1942; 29
    - ORGANISME, 1
      - Algemeen, 1.1
        - Circulaires van het departement houdende voorschriften en reglementen voor de ambtenaren van de buitenlandse dienst., 1951-1954; 30
      - Inrichting van de dienst, materieel- en personeels-aangelegenheden, 1.2
        - Diplomatieke Dienst, 1.2.1
          - Stukken betreffende de vaststelling van het consulair district van het gezantschap, 1941-1946; 31
          - Stukken betreffende de onttrekking van Rhodesië en Nyasaland aan het ambtsgebied van de ambassadeur en de wijziging van het ressort van het consulaat-generaal te Salisbury, 1954; 32
          - Stukken betreffende de huisvesting van het gezantschap/ de ambassade en ambassadeur te Pretoria, 1936-1954; 33
          - Stukken betreffende de kantoorinventaris van de ambassade, 1951-1953; 34
          - Stukken betreffende de inventaris van rijksmeubilair van de ambassade woning "Oranjehof", 1951-1953; 35
          - Stukken betreffende de huisvesting van de ambassade en het consulaat-generaal te Kaapstad, 1948-1954; 36
          - Stukken betreffende de opgaven aan het departement van als woning of kantoor in gebruik zijnde gebouwen in Durban, Johannesburg, Kaapstad en pretoria welke rijkseigendom zijn of welke ten laste van het rijk gehuurd zijn, 1948-1954; 37
          - Stukken betreffende de beveiligingsmaatregelen van het gezantschap en de daaronder ressorterende posten, 1949-1951; 38
          - Stukken betreffende de aanstelling en het ontslag van de gezant A. Lorentz, 1929-1937; 39
          - Stukken betreffende de aanstelling, het functioneren, de overplaatsing en de afwikkeling van nalatenschap van de gezant, voorheen gezantschapssecretaris, W.F. van Lennep, 1937-1950; 40
            Openbaarheid beperkt tot 01-01-2026
          - Stukken betreffende de verheffing van het gezantschap tot ambassade en de benoeming van de gezant J. v.d. Berg tot ambassadeur, 1949-1951; 41
          - Stukken betreffende de verheffing van het gezantschap tot ambassade en de benoeming van de gezant J. v.d. Berg tot ambassadeur, 1949-1951; 42
          - "Dienststaten" van ambtenaren werkzaam bij of ressorterend onder het gezantschap, 1940-1941; 43
          - Stukken betreffende de mutatie- en bezettingsstaten van het personeel van de ambassade, 1948-1954; 44
          - Stukken betreffende het administratief en hulppersoneel van de ambassade, (1939) 1945-1952; 45
          - Stukken betreffende het onderzoek door het departement naar de salaris- en verblijfskostenvergoeding van ambtenaren verbonden aan het gezantschap, 1950-1951; 46
          - Stukken betreffende de aanstelling en overplaatsing van de gezantschapssecretaris der 1e klasse F.W. Craandijk, 1936-1939; 47
          - Stukken betreffende de boekhouden van het gezantschap J.H. Schmüll, 1939-1945; 48
          - Stukken betreffende de kanselier der 1e klasse van het gezantschap A.A. Steegstra, 1943-1947; 49
          - Stukken betreffende de aanstelling van C.A.F. van Overstraten Dootjes als klerk ter kanselarij van het gezantschap en zijn benoeming tot assistent handelsattaché, 1945-1948; 50
          - Stukken betreffende de handelsattaché van het gezantschap J.M. Donker, 1940-1948; 51
          - Stukken betreffende de benoeming, het overlijden en de opvolging van de pers- en cultureel attaché van het gezantschap S. Groeneveld, 1946-1953; 52
          - Stukken betreffende de dienstreis van de gezant H.A. Lorentz langs de oostkust van Afrika, 1941-1945; 53
          - Stukken betreffende dienstreizen van de gezant H.A. Lorentz naar Kaapstad in verband met de bijwoning van de zitting van het parlement en de onderhandelingen over een handelsverdrag, 1930-1932; 54
          - Stukken betreffende de verlening van hulp aan tijdelijk te Zuid-Afrika verblijvende (ex-) diplomatieke vertegenwoordigers en hun gezinnen, 1941-1945; 55
        - Consulaire Dienst, 1.2.2.
          - Algemeen, 1.2.2.1
            - Stukken betreffende de opgave aan het departement van woning of kantoor in gebruik zijnde gebouwen in Durban, Johannesburg, Kaapstad en Pretoria welke rijkseigendom zijn of welke ten laste van het Rijk gehuurd zijn, 1948-1954; 37
            - Stukken betreffende de beveiligingsmaatregelen van het gezantschap en de daaronder ressorterende posten, 1949-1951; 38
            - Stukken betreffende de mutatie- en bezittingsstaten van het personeel van de consulaten-generaal te Johannesburg, Kaapstad (inclusief de consulaten in het ressort) en Salisbury, 1949-1954; 56
            - Stukken betreffende de dienstreis van de consul in algemene dienst M.J. van Schreven naar Mombasa, Nyasaland protectoraat, Rhodesië en Portugees Oost Afrika, 1936-1938; 57
          - (Honoraire) consulaten-generaal, 1.2.2.2
            - Stukken betreffende de verheffing van het consulaat te Johannesburg toto consulaat-generaal, 1944-1952; 58
            - Stukken betreffende de huisvesting van het consulaat-generaal te Johannesburg, 1946-1954; 59
            - Stukken betreffende de kantoorinventaris van het consulaat-generaal te Johannesburg, 1946-1954; 60
            - Stukken betreffende het administratief en consulair personeel van het consulaat-generaal te Johannesburg, 1937-1954; 61-62
              - A t/m Da, 61
              - Do t/m Z, 62
            - Processen-verbaal van overneming van geldmiddelen van het consulaat-generaal te Johannesburg van de waarnemend consul-generaal door de consul-generaal, 1946-1954; 63
            - Stukken betreffende de verheffing van het consulaat te Kaapstad tot consulaat-generaal, 1944-1951; 64
            - Stukken betreffende de huisvesting van de ambassade en het consulaat-generaal te Kaapstad, 1948-1954; 36
            - Stukken betreffende de kantoorinventaris van het consulaat-generaal te Kaapstad, 1950-1953; 65
            - Stukken betreffende het administratief en consulair personeel van het consulaat Generaal te Kaapstad, 1929-1954; 66-68
              - A t/m Le, 66
              - Lo t/m M, 67
              - S t/m Z, 68
            - Stukken betreffende de diensreis van de consul-generaal te Kaapstad A.L. Wurfbain naar Port Elizabeth en Oost-Londen, 1944-1945; 69
            - Stukken betreffende het consulaat-generaal te Naïrobi, 1946-1954; 70
            - Stukken betreffende de oprichting van het honorair consulaat-generaal te Salisbury en de opheffing van het consulaat te Bulawayo, 1950-1952; 71
            - Stukken betreffende de onttrekking van Rhodesië en Nyasaland aan het ambtsgebied van ambassadeur en de wijziging van het ressort van het consulaat-generaal te Salisbury, 1954; 32
            - Stukken betreffende de huisvesting van het consulaat-generaal te Salisbury, 1953-1954; 72
            - Stukken betreffende het administratief en consulair personeel van het honorair consulaat-generaal te Salisbury, 1951-1954; 73
          - (Honoraire) consulaten, 1.2.2.3.
            - Stukken betreffende materiële en personeelsaangelegenheden van de (honoraire) consulaten in Zuidelijk-Afrika, 1930-1954; 74-94
              - Beira, 1930-1952, 74
              - Belgisch Congo, 1946-1947, 75
              - Bloemfontein, 1940-1954, 76
              - Bulawayo, 1940-1952, 77
              - Dar-es-Salaam, 1941-1954, 78
              - Durban 1941-1954, 79
              - Kampala, 1930-1949, 80
              - Kimberley, 1946-1953, 81
              - LourençoMarques, 1930-1936 (1954), 82
              - Luderitz, 1932-1939, 83
              - Madagsscar, 1953, 84
              - Mahe, 1950, 85
              - Mombassa, 1936-1952, 86
              - Oost-Londen, 1932-1939, 87
              - Port-Elizabeth, 1936-1954, 88
              - Port Louis, 1941-1954, 89
              - Potchefstroom, 1930-1940, 90
              - St. Denis, 1934-1951, 91
              - Swakopmund, 1938-1952, 92
              - Windhoek, 1930-1953, 93
              - Zanzibar, 1930-1939, 94
      - Post- en Archiefzaken, 1.3
        - "lettercode", archiefcode voor de indeling van het archief van het gezantschap, gebruikt tot 1953., 95
        - Stukken betreffende de invoering van een decimale archiefcode bij het departement van Buitenlandse Zaken en de buitenlandse dienst, 1945-1953; 96
        - Stukken betreffende de consulaire opgaven van aan het departement rechtstreeks verzonden brieven en telegrammen, 1948-1954; 97
        - Stukken betreffende de verzending naar het departement van marine-codemiddelen van de consulaire en diplomatieke posten, 1951; 98
        - Stukken betreffende de uitlening van archivalia van het consulaat-generaal te Pretoria (1888-1902) aan de hoofdarchivaris van de Unie van Zuid-Afrika, 1952-1954; 99
        - Stukken betreffende de instructies van het departement inzake de vernietiging van stukken in archieven van diplomatieke en consulaire posten, 1950-1954; 100
        - Stukken betreffende de verzending van het oud archief van het gezantschap naar het departementen, 1953-1954; 101
        - Stukken betreffende de verzending van het oud archief van het consulaat te Bloemfontein naar het departement, 1952-1953; 102
        - Stukken betreffende de verzending van het archief van de Nederlandse Militaire Missie te Pretoria naar het Ministerie van Oorlog, 1952-1953; 103